【裁判字號】    99,交抗,286
【裁判日期】    990712
【裁判案由】    聲明異議
【裁判全文】
臺灣高等法院高雄分院刑事裁定         99年度交抗字第286號
抗  告  人  高雄市政府交通局
代  表  人  甲○○
受處分人
即異議人    乙○○
上列抗告人因受處分人違反道路交通管理處罰條例聲明異議案件
，不服臺灣高雄地方法院99年度交聲字第244 號民國99年5 月31
日裁定，提起抗告，本院裁定如下：
    主  文
原裁定撤銷，發回臺灣高雄地方法院。
    理  由
一、抗告意旨略以：異議人乙○○前於民國97年7 月13日駕駛車
    牌號碼YU—5271號自用小客車酒駕違規，經警舉發，嗣並經
    異議人駕籍所在地之交通部公路總局高雄區監理所裁罰吊扣
    普通大客車駕駛執照，經異議人聲明異議，原審法院於97年
    9 月5 日以97年度交聲字第1810號裁定撤銷原處分機關吊扣
    駕照12個月之處分，原處分機關不服提起抗告，然經本院於
    97年10月31日以97年度交抗字第695 號裁定駁回其抗告而告
    確定。交通部公路總局高雄區監理所乃於97年12月3 日以高
    監自字第0970055641號函通知異議人執行吊扣普通小型車駕
    照12個月之處分，並於公路監理資訊系統／駕照吊扣銷查詢
    畫面登錄吊扣普通小型車駕照1 年（期間為97年12月3 日至
    98年12月2 日止）。嗣異議人又於98年7 月25日再次駕駛前
    開車輛酒駕違規，抗告人乃依道路交通管理處罰條例第35條
    第3 項之規定，對異議人為裁罰罰鍰新臺幣（下同）6 萬元
    ，並吊銷其普通大客車駕駛執照3 年不得考領之處分，異議
    人不服聲明異議，經原審法院以交通部公路總局高雄區監理
    所通知異議人「吊扣普通小客車駕駛執照1 年處分」之行政
    處分未合法確定為由，於98年月17日以98年度交聲字第2298
    號裁定，撤銷抗告人前揭所為「吊銷普通大客車駕駛執照，
    3 年內禁考」之處分。嗣後，交通部公路總局高雄區監理所
    補正其前開所為「吊扣普通小客車駕駛執照1 年處分」之行
    政處分後，再行通知異議人，異議人又再就之聲明異議，惟
    經原審法院以98年11月30日以98年度交聲字第2907號駁回異
    議人之異議。又按，依違反道路交通管理事件統一裁罰基準
    及處理細則第66條及道路交通案件處理辦法第15條之規定，
    聲明異議並無停止執行之效力，是前開交通部公路總局高雄
    區監理對異議人所為吊扣普通小客車駕駛執照1 年之處分，
    自已確定，抗告人因之於99年1 月7 日再就異議人98年7 月
    25日之酒駕違規行為，另行掣開高市交裁字第裁32—B00000
    000 —1 號裁決書，裁罰異議人6 萬元，並吊銷其普通大客
    車駕駛執照，3 年不得考領，於法自無違誤。原審未查，遽
    然撤銷抗告人前開處分，自有未當，爰依法提起抗告等語。
二、原裁定以：「上開交通部公路總局高雄區○○○於○路監理
    資訊系統／駕照吊扣銷查詢畫面登錄吊扣普小駕照1 年（期
    間為97年12月3 日至98年12月2 日止）之處分，因該處分機
    關未於處分之函文內詳載救濟期間及救濟方法，經原審法院
    於98年9 月17日於98年度交聲字第2298號一案中認定尚未合
    法確定，故交通部公路總局高雄區監理所另於98年10月2 日
    以高監自裁字第裁80─N00000000 ─1 號裁決書裁處吊扣小
    型車普通駕照12個月，經異議人聲明異議，經原審法院於98
    年11月30日以98年度交聲字第2907號裁定異議駁回而確定，
    則異議人上開於98年7 月25日酒後駕車之時，其所受之吊扣
    小型車普通駕駛執照之處分尚未確定，則抗告人以異議人於
    吊扣駕駛執照期間再有酒後駕車之行為，而依交通管理處罰
    條例第35條第3 項之規定，裁處異議人罰鍰新臺幣6 萬元並
    吊銷其普通小客車駕駛執照3 年，自有未合」等語，乃裁定
    撤銷抗告人前揭所為處分。
三、查抗告人主張異議人乙○○前於97年7 月13日駕駛車牌號碼
    YU—5271號自用小客車酒駕違規，經警舉發，嗣並經異議人
    駕籍所在地之交通部公路總局高雄區監理所裁罰吊扣普通大
    客車駕駛執照，經異議人聲明異議後，原審法院於97年9 月
    5 日以97年度交聲字第1810號裁定撤銷原處分機關有吊扣駕
    照12個月之處分，原處分機關不服提起抗告，然經本院於97
    年10月31日以97年度交抗字第695 號裁定駁回其抗告而告確
    定。交通部公路總局高雄區監理所乃於97年12月3 日以高監
    自字第0970055641號函通知異議人執行吊扣普通小型車駕照
    12個月之處分，並於公路監理資訊系統／駕照吊扣銷查詢畫
    面登錄吊扣普通小型車駕照1 年（期間為97年12月3 日至98
    年12月2 日止）。嗣異議人又於98年7 月25日再次駕駛前開
    車輛酒駕違規，抗告人乃依道路交通管理處罰條例第35條第
    3 項之規定，對異議人為裁罰罰鍰6 萬元，並吊銷其普通大
    客車駕駛執照3 年不得考領之處分，異議人不服聲明異議，
    經原審法院以交通部公路總局高雄區監理所通知異議人「吊
    扣普通小客車駕駛執照1 年處分」之行政處分未合法確定為
    由，於98年9 月17日以98年度交聲字第2298號裁定，撤銷抗
    告人前揭所為「吊銷普通大客車駕駛執照，3 年內禁考」之
    處分。嗣後，交通部公路總局高雄區監理所補正其前開所為
    「吊扣普通小客車駕駛執照1 年處分」之行政處分後，再行
    通知異議人，異議人又再就之聲明異議，惟經原審法院以98
    年11月30日以98年度交聲字第2907號駁回異議人之異議等情
    ，有各該裁決書、裁定及函文在卷可稽，是此部分之事實足
    堪認定。而前開交通部公路總局高雄區監理所對異議人「吊
    扣普通小客車駕駛執照1 年」之處分，雖經原審法院於98年
    9 月17日以98年度交聲字第2907號駁回異議人之異議，有如
    前述，然該裁定是否業已確定？有無經上訴審撤銷改判情事
    ？尚有未明。又異議人就交通部公路總局高雄區監理前開「
    吊扣普通小客車駕駛執照1 年」之處分聲明異議，有無道路
    交通管理事件統一裁罰基準及處理細則第66條及道路交通案
    件處理辦法第15條規定之適用，原審亦未予究明？而此皆與
    本件抗告人得否以道路交通管理處罰條例第35條第3 項規定
    裁罰異議人有關，自有再予查明之必要。原審未予詳查，遽
    認異議人之聲明異議為有理由，因而撤銷原處分，尚有未恰
    。抗告人執詞提起抗告，為有理由，自應由本院將原裁定撤
    銷，發回原審法院另為適法之裁定。
四、另抗告人前揭以高市交裁字第裁32—B00000000 —1 號裁決
    書對異議人為吊銷駕駛執照，3 年不得考領之處分，並未載
    明係指普通小型車駕駛執照，抗告人復陳明該駕駛執照係指
    異議人持有之普通大客車駕駛執照，乃原裁定未究明及此，
    逕認前開處分係吊銷異議人之普通小客車駕駛執照，容屬遽
    然，案經發回，應併予注意，附此敘明。
據上論結，應依道路交通案件處理辦法第26條，刑事訴訟法第41
3條前段，裁定如主文。
中    華    民    國    99    年    7     月    12    日
                  刑事第十一庭  審判長法  官 翁慶珍
                                      法  官 黃仁松
                                      法  官 徐美麗
以上正本證明與原本無異。
不得再抗告。
中    華    民    國    99    年    7     月    12    日
                                      書記官 賴梅琴

司法院資訊處製作；財團法人民間司法改革基金會備份。
